【裁判字號】    95,易,732
【裁判日期】    951009
【裁判案由】    傷害
【裁判全文】
臺灣彰化地方法院刑事判決               95年度易字第732號
公  訴  人  臺灣彰化地方法院檢察署檢察官
被      告  乙○○
                    號
上列被告因傷害案件，經檢察官提起公訴（95年度選偵字第24號
），本院判決如下：
    主  文
乙○○傷害人之身體，處拘役貳拾日，如易科罰金，以銀元參佰
元即新台幣玖佰元折算壹日。
    事  實
一、乙○○基於傷害之犯意，於民國（下同）95年4月20日下午4
    時30分許，在彰化縣彰化市○○○路108巷7弄前停車場，以
    手肘毆打甲○○之胸部，導致甲○○受有前胸壁挫傷、咳嗽
    等傷害。
二、案經甲○○訴由彰化縣警察局彰化分局報請臺灣彰化地方法
    院檢察署檢察官偵查起訴。
    理  由
一、訊據被告乙○○固自承確在本案現場，惟矢口否認右開犯行
    ，辯稱：沒有出手毆打告訴人，係甲○○拿面紙給伊而已云
    云。惟查：
    (一)告訴人甲○○於警訊中供証：「我於95年4月20日16時30
      分許，在彰化市○○○路l08巷7弄停車場廟會前，遭乙名
      疑似酒醉男子毆打右胸部成傷。該名毆打伊之男子為乙○
      ○。我遭受毆打時當時，有多人在場可以作證。」等語。
      （以上參見95選偵字第24號偵卷10-12頁）
    (二)告訴人甲○○於偵查中具結稱：「被告乙○○有打我，當
      時我在拜票，謝志仁在我後面，乙○○突然走過來，用手
      肘打我的右胸，打一下，我沒有倒地，但有受傷。（以上
      參見95選偵字第24號偵卷31-32、33頁、38頁）
    (三)証人謝志仁於警詢中指証：「95年4月20日8時我們介壽里
      媽祖會前往彰化市南瑤宮請來一尊媽祖前來彰化市○○里
      ○○○路108巷7弄巷口進行繞境、祈福活動，而我當時是
      擔任介壽里媽祖會委員一職，在廟會內負責金紙販售服務
      ，於16時30分左右我看見一名男子綽號「兔唇仔」的男子
      騎乘一部腳踏車前來該廟會場所，當時彰化市介壽里里長
      候選人甲○○在廟會現場進行拜票活動，正當甲○○在與
      我寒喧時，該名綽號「兔唇仔」的男子就走過來要向我打
      招呼時，我並不理會他，該名綽號「兔唇仔」的男子就出
      拳往甲○○的右胸部毆打1拳下去後，該名綽號「兔唇仔
      」的男子就將甲○○拉至一旁，至於該名綽號「兔唇仔」
      的男子向甲○○說什麼我沒聽到也不清楚。我認識該名綽
      號「兔唇仔」的男子，就是警方提供乙○○之口卡片的男
      子。」等語（以上參見95選偵字第24號偵卷13-15頁）
    (四)証人謝志仁於偵查中具結証稱：「當時我在甲○○對面的
      攤子前賣金紙，甲○○與乙○○在我對面，甲○○向乙○
      ○拜票，乙○○就一拳打甲○○的胸部，他們有無說什麼
      話，我忙著做生意就沒有聽到了。」等語（以上參見95選
      偵字第24號偵卷32、33頁）
    綜上，被告乙○○確有毆打告訴人甲○○之情，業據告訴人
    甲○○指訴綦詳，並核與現場目擊証人謝志仁供証情節相符
    ；況參酌被告於本院審理中自承當時確有飲酒之情，再參酌
    本院審理期日就被告的外觀確實有兔唇等情，亦核與告訴人
    及証人指述之情均屬相符，應認告訴人甲○○、証人謝志仁
    之証述誠可信，此外並有財團法人彰化基督教醫院診斷書一
    紙附卷可稽，是被告傷害犯行應堪認定，其空言否認犯行尚
    不足採，事証明確，被告犯行洵堪認定。
二、(一)刑法第2條第1項規定，係規範行為後法律變更所生新舊法
      律比較適用之準據法，於95年7月1日刑法施行後，應適用
      刑法第2條第1項之規定，為「從舊從輕」之比較（最高法
      院95 年5月23日第8次刑事庭會議決議第1點第1項參照）
      。
    (二)刑法施行法第1條之1增訂施行前，依罰金罰鍰提高標準條
      例第1條前段、現行法規所定貨幣單位折算新臺幣標準第2
      條規定，本案刑法277條第1項傷害關於或科「一千元以下
      罰金」之罰金刑部分，應提高折算為得科銀元一萬元即新
      臺幣三萬元以下罰金。刑法施行法修正增訂第1條之1規定
      ：「中華民國九十四年一月七日刑法修正施行後，刑法分
      則編所定罰金之貨幣單位為新臺幣。九十四年一月七日刑
      法修正時，刑法分則編未修正之條文定有罰金者，自九十
      四年一月七日刑法修正施行後，就其所定數額提高為三十
      倍。但七十二年六月二十六日至九十四年一月七日新增或
      修正之條文，就其所定數額提高為三倍。」，依上開增訂
      條文提高並改為新臺幣後，本案刑法277條第1項傷害罪關
      於或科「一千元以下罰金」之罰金刑部分，亦同為得科新
      臺幣三萬元以下罰金，經比較新、舊法後，得科罰金之最
      高度刑並無不同。但關於罰金之最低度刑部分，因刑法第
      33 條第5款關於罰金最低度刑之規定，由「罰金：一元以
      上」修正為「罰金：新臺幣一千元以上，以百元計算之」
      ，故應依刑法第2條第1項規定，適用最有利於行為人之法
      律（最高法院95年第8次刑事庭會議決議參照）。準此，
      本案刑法277條第1項傷害罪關於或科「一千元以下罰金」
      之罰金最低度刑部分，經比較新、舊法結果，應以被告行
      為時之法律即修正前第33條第5款規定，最有利於被告。
    (三)依刑法第2條第1項規定為「從舊從輕」之新、舊刑法比較
      時，應就罪刑有關之共犯、未遂犯、連續犯、想像競合犯
      、牽連犯以及累犯加重、自首減輕、暨其他法定加減原因
      、與加減例等一切情形，綜其全部之結果，而為比較，再
      適用有利於行為人之法律處斷，而不得一部割裂分別適用
      不同之新舊法（最高法院24年上字第4634號判例意旨、95
      年第8次刑事庭會議決議參照）。則經綜合比較新、舊法
      之結果，新法並未較有利，而以被告行為時之舊法較有利
      於被告，依刑法第2 條第1項前段規定，本案自應適用被
      告行為時之法律，即修正前刑法第33條第5款、罰金罰鍰
      提高標準條例第1條前段，現行法規所定貨幣單位折算新
      臺幣條例第2條之規定。
三、被告行為後，刑法第41條第1項前段關於易科罰金折算標準
    之規定，業於94年2月2日修正公布，並於95年7月1日施行，
    由「犯最重本刑為五年以下有期徒刑以下之刑之罪，而受六
    個月以下有期徒刑或拘役之宣告，因身體、教育、職業、家
    庭之關係或其他正當事由，執行顯有困難者，得以一元以上
    三元以下折算一日，易科罰金。」修正為「犯最重本刑為五
    年以下有期徒刑以下之刑之罪，而受六個月以下有期徒刑或
    拘役之宣告者，得以新臺幣一千元、二千元或三千元折算一
    日，易科罰金。」應依刑法第2條第1項規定，適用最有利於
    行為人之法律（最高法院95年第8次刑事庭會議決議第3點第
    2項參照）。而修正前刑法第41條第1項前段之易科罰金折算
    標準，依修正刪除前之罰金罰鍰提高標準條例第2條規定，
    應就其原定數額提高為100倍折算1日，並依現行法規所定貨
    幣單位折算新臺幣條例第2條規定，以新臺幣元3倍折算之，
    亦即，修正前刑法第41條第1項前段之易科罰金折算標準，
    應以銀元300元即新臺幣900元折算為1日，經比較新、舊法
    結果，應以被告行為時之法律舊法較有利於被告，依刑法第
    2條第1項前段規定，是本案自應適用被告行為時之法律即修
    正前刑法第41條第1項前段，修正前罰金罰鍰提高標準條例
    第2條規定，併諭知易科罰金之折算標準。
四、核被告乙○○所為，係同刑法第277條第1項之傷害罪。爰審
    酌被告之犯罪動機、智識程度及被告犯後否認等一切情狀，
    量處如主文所示之刑，並依法諭知易科罰金之折算標準。
五、據上論斷，應依刑事訴訟法第299條第1項前段，刑法2條第1
    項前段、第277條第1項、修正前刑法第41條第1項前段，罰
    金罰鍰提高標準條例第1條前段、修正前罰金罰鍰提高標準
    條例第2條，判決如主文。
本案經檢察官張尹敏到庭執行職務。
中    華    民    國    95    年    10    月    9     日
              刑事第一庭  審判長法  官  洪志賢
                                法  官  葉明松
                                法  官  姚銘鴻
以上正本證明與原本無異。
如不服本判決，應於判決送達10日內，向本院提出上訴狀 (須附
繕本)。
告訴人或被害人對於判決如有不服具備理由請求檢察官上訴者，
其上訴期間之計算係以檢察官收受判決正本之日期為準。
中    華    民    國    95    年    10    月    11    日
                                書記官  謝志鑫
中華民國刑法第277條第1項
（普通傷害罪）
傷害人之身體或健康者，處 3 年以下有期徒刑、拘役或 1 千元
以下罰金。


司法院資訊處製作；財團法人民間司法改革基金會備份。
